【裁判字號】    92,台上,6953
【裁判日期】    921211
【裁判案由】    強盜
【裁判全文】
最高法院刑事判決                              九十二年度台上字第六九五三號
    上 訴 人  甲○○
                      （另案在台灣桃園監獄執行中）
右上訴人因強盜案件，不服台灣高等法院中華民國九十二年九月四日第二審更審判決
（九十一年度上更（一）字第九二九號，起訴案號：台灣桃園地方法院檢察署九十年
度偵字第一三七五三、一三九六七號原判決誤書為「一三九六」號），提起上訴，本
院判決如左：
    主  文
上訴駁回。
    理  由
按刑事訴訟法第三百七十七條規定，上訴於第三審法院，非以判決違背法令為理由，
不得為之。是提起第三審上訴，應以原判決違背法令為理由，係屬法定要件。如果上
訴理由狀並未依據卷內訴訟資料，具體指摘原判決不適用何種法則或如何適用不當，
或所指摘原判決違法情事，顯與法律規定得為第三審上訴理由之違法情形，不相適合
時，均應認其上訴為違背法律上之程式，予以駁回。本件上訴人甲○○上訴意旨略稱
：（一）本案於審判期日，公設辯護人辯護意旨，暗指上訴人推卸刑責並代為認罪，
為其不利之辯護，違反上訴人利益，所踐行之訴訟程序不合。（二）警訊筆錄確非出
於上訴人自由意志而製作，係警察使用脅迫、恐嚇等不法手段取得，有當時在場之證
人冉玉美為證。（三）周政光提議搶祝孝瑜，當時僅有周政光準備之西瓜刀一把，原
判決認上訴人與周政光各持一把，事實認定違法。周政光持西瓜刀動手行搶並搜刮財
物，伊僅推祝孝瑜入其賓士車後座而已，且上訴人於事後曾己意中止犯行，將財物返
還，原判決未依法減輕，自有違誤。（四）上訴人係與林俊斌因停車事發生糾紛，氣
憤之餘始回家持西瓜刀前來，但未持以強盜林俊斌之財物，原審未就雙方所發生之糾
紛詳為調查，難認適法。（五）原判決事實欄僅為上訴人多項前科之記載，並未記載
其符合宣告強制工作之要件，於法不合。（六）原審未查明上訴人前所犯竊盜罪，係
法院疏未依法與另案合併定其應執行之刑，遽認上訴人係於上開竊盜罪執行完畢後，
五年內再犯本罪，依累犯論科，亦有違誤等語。惟查原判決係依憑上訴人及共犯周政
光之供述，被害人祝孝瑜、林俊斌之指訴，卷附上訴人戴太陽眼鏡及口罩盜領被害人
林俊斌存款時，為監視器攝下翻拍之照片、贓物認領保管單、第一銀行西壢分行民國
九十年十二月十一日一西壢服字第廿號函、郵政儲金匯業局九十年十二月六日管00
000000字第一七五號函，以及扣案之西瓜刀、太陽眼鏡、螺絲起子、膠帶、手
銬、口罩等證據，認定上訴人有原判決事實欄所記載之共同連續竊盜、恐嚇取財、加
重強盜、利用自動付款設備詐欺等犯行。並明確記載上訴人成立累犯及應宣告強制工
作之事實，於理由內詳敘憑以認定之證據及理由。另就其所辯警訊筆錄非出於自由意
志而製作；係周政光提議犯案，伊未拿西瓜刀押祝孝瑜；與林俊斌事前發生停車糾紛
，始持刀理論，非強盜云云，認係卸責之詞要無可取，亦於理由內詳於指駁說明【見
原判決理由二‧（二）（三）】。因而撤銷第一審不當判決，依牽連犯規定改判論處
上訴人共同連續意圖為自己不法之所有，攜帶兇器，以強暴致使不能抗拒，而取他人
之物（累犯）罪刑，並諭知應於刑之執行完畢或赦免後，令入勞動場所，強制工作三
年。原判決已詳細說明其取捨證據及得心證之理由，從形式上觀察，並無違背法令情
形存在。又本案公設辯護人係依據卷內證據資料，為上訴人之利益為辯護，並提出辯
護書附卷可稽，所踐行之訴訟程序並無不合。上訴意旨所指顯係對事實審法院已經調
查說明之事項或合法踐行之訴訟程序，徒憑己意，任意指摘為違法，且未依卷內資料
，空言辯稱曾己意中止犯罪云云，自不足據以辨認原判決已具備違背法令之形式。另
本院為法律審，除刑事訴訟法第三百九十四條第一項但書規定之事項外，並不調查事
實。是就其他主張之新事實、新證據無從審酌，上訴人於上訴本院，始聲請傳喚證人
，用資證明警訊筆錄確非出於自由意志乙節，亦非適法之第三審上訴理由，應認對原
判決此部分上訴違背法律上之程式。至於原判決認定上訴人等另犯刑法第三百二十條
第一項之普通竊盜罪、第三百二十一條第一項第三款之攜帶凶器竊盜罪、第三百四十
六條第一項之恐嚇取財既遂罪、第三百三十九條之二第一項之利用自動付款設備詐欺
罪部分，核屬刑事訴訟法第三百七十六條第二、六、一款所列不得上訴第三審之案件
，原判決認定此部分與前開強盜之重罪，而得上訴第三審部分有牽連犯關係。但如前
所述，重罪部分之上訴既不合法，予以駁回上訴，此輕罪部分自無從依審判不可分原
則併為實體上之審判。從而應將本件上訴，從程序上予以駁回。
據上論結，應依刑事訴訟法第三百九十五條前段，判決如主文。
中      華      民      國    九十二    年     十二     月     十一     日
                              最高法院刑事第四庭
                                  審判長法官  紀  俊  乾
                                        法官  黃  正  興
                                        法官  劉  介  民
                                        法官  陳  東  誥
                                        法官  吳  昆  仁
      右正本證明與原本無異
                                              書  記  官
中      華      民      國    九十二    年     十二     月     十五     日
                                                                        Ｍ


司法院資訊處製作；財團法人民間司法改革基金會備份。
